【裁判字號】    95,上訴,2003
【裁判日期】    950731
【裁判案由】    毒品危害防制條例
【裁判全文】
臺灣高等法院刑事判決                95年度上訴字第2003號
上  訴  人  臺灣基隆地方法院檢察署檢察官
被      告  甲○○
                    原住基隆市○○區○○路30巷26號3 樓
                    （現羈押於臺灣臺北看守所中）
上列上訴人因被告違反毒品危害防制條例案件，不服臺灣基隆地
方法院95年度訴字第163 號，中華民國95年4 月28日第一審判決
（起訴案號：臺灣基隆地方法院檢察署95年度毒偵字第151 號、
第194 號；移送併辦案號：臺灣基隆地方法院檢察署95年度毒偵
字第586 號、第609 號）提起上訴，暨臺灣基隆地方法院檢察署
移送本院併案審理（95年度毒偵字第844 號），本院判決如下：
    主  文
原判決撤銷。
甲○○連續施用第一級毒品，累犯，處有期徒刑壹年貳月。
扣案如附表一、二所示之物中，第一級毒品海洛因合計淨重點
伍肆公克及第一級毒品海洛因殘渣均沒收銷燬之，其餘扣案物品
均沒收。
    事  實
一、甲○○前因施用毒品案件，先後二次經觀察、勒戒後，均認
    無繼續施用毒品傾向，而由臺灣基隆地方法院檢察署檢察官
    分別於88年2 月11日、89年6 月28日以87年度偵字第3470號
    、89年度毒偵字第1119號為不起訴處分確定。復於89年間因
    施用第一級毒品海洛因及施用第二級毒品安非他命兩案件，
    經臺灣基隆地方法院以89年度毒聲字第1995號裁定交付強制
    戒治（於91年7 月23日戒治期滿，接續執行下列有期徒刑一
    年），並由臺灣基隆地方法院檢察署檢察官分別提起公訴及
    聲請簡易判決處刑，嗣臺灣基隆地方院於90年4 月9 日、90
    年2 月15日分別以89年度訴字第797 號判處有期徒刑七月、
    89年度基簡字第882 號判處有期徒刑六月確定，並經同法院
    以90年度聲字第482 號裁定應執行有期徒刑一年確定，入監
    執行後，於92年5 月28日假釋出監，並於同年7 月4 日假釋
    期滿，未經撤銷假釋，其未執行之刑以已執行完畢論。又因
    施用毒品案件，經臺灣基隆地方法院於93年7 月9 日以93年
    度訴緝字第19號判處有期徒刑八月確定，並於94年1 月3 日
    執行完畢。
二、詎甲○○不知悔改，基於施用第一級毒品海洛因及第二級毒
    品安非他命之概括犯意，自94年12月下旬某日起至95年1 月
    21日（當日15時20分前某時）止，在基隆市○○街489之1號
    住處，以將第一級毒品海洛因及第二級毒品甲基安非他命一
    起摻入注射針筒內，同時施打在雙手臂血管處之方式，連續
    非法施用第一級毒品海洛因及第二級毒品甲基安非他命，平
    均二至三日施用一次，嗣於附表一所載之時、地為警查獲，
    並扣得其所有如附表一所示第一級毒品海洛因及供施用毒品
    所用之物。後復承前施用第一級毒品海洛因之概括犯意，自
    95年4 月6 日某起至同年4 月13日（當日16時30分前某時）
    止，在基隆市○○街489之1號住處，再以上開方式，連續施
    用第一級毒品海洛因多次，而於附表二所載之時地再度為警
    查獲，並扣得其所有如附表二所示第一級毒品海洛因及供施
    用毒品所用之注射針筒3 支。
三、案經基隆市警察局第二分局及第三分局分別移送臺灣基隆地
    方法院檢察署檢察官偵查起訴，暨基隆市警察局第四分局及
    第一分局分別報由臺灣基隆地方法院檢察署檢察官偵查，並
    先後移送原審及本院併案審理。
    理      由
甲、程序方面：
    本件被告甲○○所犯為死刑、無期徒刑、最輕本刑為三年以
    上有期徒刑或高等法院管轄第一審案件以外之罪，被告於本
    院審判中，先就被訴事實為有罪之陳述，經本院告知其簡式
    審判程序之旨，並聽取公訴人、被告之意見後，本院合議庭
    於95年7 月18日審判期日依刑事訴訟法第273條之1第1 項規
    定，當庭裁定以簡式審判程序進行審理。則依刑事訴訟法第
    273條之2規定，關於本案證據之調查，不受第159條第1項、
    第161條之2、第161條之3、第163條之1及第164條至第170條
    規定之限制，合先敘明。
乙、實體方面：
一、認定犯罪事實所憑之證據及理由
(一)上開事實，業據被告甲○○於原審及本院審理中自白不諱，
    又其於95年1 月8 日、同年月14日為警查獲後，經員警採得
    之尿液檢體，經鑑定結果，均呈施用第一級毒品海洛因代謝
    後之嗎啡陽性反應及施用第二級毒品甲基安非他命代謝後之
    甲基安非他命陽性反應等情，有昭信科技顧問股份有限公司
    濫用藥物尿液檢體檢驗報告2 份（檢體編號0000-000、0000
    -000）附卷可稽（附於95年度毒偵字第151 號偵查卷第39頁
    、95年度毒偵字第194 號偵查卷第37頁）；而其於95年1 月
    20日、95年1 月21日、95年4 月13日為警查獲後，經員警採
    得之尿液檢體，經鑑定結果，均呈施用第一級毒品海洛因代
    謝後之嗎啡陽性反應等情，亦有昭信科技顧問股份有限公司
    濫用藥物尿液檢體檢驗報告3 份（檢體編號0000-000、0000
    -000、0000-000）存卷可佐（附於95年度偵字第652 號偵查
    卷第60頁、95年度毒偵字第609 號偵查卷第20頁、95年度毒
    偵字第844 號偵查卷第62頁）。
(二)並有被告自承係其所有如附表一、二所示查獲之第一級毒品
    海洛因及附表一、二所示供施用毒品之物扣案可證。而上開
    扣案之第一級毒品海洛因並經法務部調查局鑑驗無訛，有該
    局95年3 月23日調科壹字第320003573號、 95年3 月29日調
    科壹字第320003627號、95年5 月25日調科壹字第320003557
    號鑑定通知書3 紙卷可按（附於原審卷第26頁、第38頁及本
    院卷第44頁）。綜上，足認被告之自白與事實相符，亦堪以
    採信。
(三)又被告曾因施用毒品案件，經交付強制戒治後，於91年7 月
    23日戒治期滿（接續執行有期徒刑一年）等情，有臺灣高等
    法院被告前案紀錄表在卷可按。被告經強制戒治期滿後，五
    年內再度違犯施用毒品罪，事證明確，犯行洵堪認定，應予
    依法論科。
二、論罪之理由：
(一)核被告所為，係犯毒品危害防制條例第10條第1 項之施用第
    一級毒品罪及同條第2 項之施用第二級毒品罪。其持有第一
    級毒品海洛因及第二級毒品甲基安非他命之低度行為，分別
    為施用毒品之高度行為所吸收，均不另論罪。其先後多次施
    用第一、二級毒品之行為，時間緊接，罪名相同，顯係基於
    概括犯意為之，均為連續犯，依法各以一罪論，並各加重其
    刑。被告所犯上開二罪是以一施用毒品行為同時犯之，係一
    行為觸犯數罪名，屬想像競合犯，應從一重之施用第一級毒
    品罪處斷，公訴人認被告所犯上開二罪犯意各別，行為不同
    ，應分論併罰云云，容有違誤，附此說明。公訴人雖僅就被
    告自94年12月下旬某日起至95年1 月14日上午6 時前一日內
    止連續施用第一級毒品海洛因，及自95年1 月8 日下午4 時
    30分前四日內起至同月14日上午6 時前四日內止連續施用第
    二級毒品甲基安非他命之犯行起訴，然未起訴部分與已起訴
    者既如上述有連續犯之裁判上一罪關係，依諸審判不可分原
    則，自為起訴效力所及，本院自得併予審理。
(二)被告有事實欄所載之科刑執行情形，有本院被告前案紀錄表
    在卷可稽，其於五年以內再故意犯本件有期徒刑以上之罪，
    不論依修正前之刑法第47條或修正後之刑法第47條第1 項規
    定，均構成累犯，對於被告而言並無有利或不利之情形，自
    不生新舊法比較之問題，逕依修正前之刑法第47條論以累犯
    ，加重其刑並遞加之。
(三)末者，被告行為後刑法第56條連續犯之規定，業於94年1 月
    7 日修正公布刪除，並於95年7 月1 日施行，則被告之犯行
    因行為後新法業已刪除連續犯之規定，此刪除雖非犯罪構成
    要件之變更，但顯已影響行為人刑罰之法律效果，自屬法律
    有變更，依新法第2 條第1 項規定比較新、舊法結果，仍應
    適用較有利於被告之行為時法律即舊法論以連續犯以一罪論
    （最高法院95年第8 次刑事庭會議決議參照），附此說明。
三、撤銷改判之理由：
(一)原審予以論罪科刑固非無見，惟查：被告自95年4 月6 日某
    起至同年4 月13日（當日16時30分前某時）止，連續非法施
    用第一級毒品海洛因之犯行，因檢察官未據起訴，且未於原
    審審理中移送併辦，致未及審酌，故原審判決尚有未洽，檢
    察官上訴意旨執此指摘原判決不當，為有理由，應由本院將
    原判決撤銷改判。
(二)爰審酌被告有多次濫用藥物前科，經執行觀察、勒戒及強制
    戒治處分後，仍無法戒除，執迷不悟，施用毒品雖屬自傷行
    為，對社會危害非深，然考量被告易受外在環境影響，亟需
    稍長時間與原有生活環境隔離，及犯罪後坦承犯行、態度尚
    佳等一切情狀，量處如主文所示之刑，以示懲戒。扣案如附
    表一、二所示之物中，第一級毒品海洛因合計淨重3.54公克
    及第一級毒品海洛因殘渣，均應依毒品危害防制條例第18條
    第1 項前段之規定宣告沒收銷燬之，至其餘扣案物品（含塑
    膠夾鏈袋4 只），均係被告所有供施用毒品所用之物，業據
    被告供承在卷，均應依刑法第38條第1 項第2 款之規定諭知
    沒收。
四、應適用之法條：
(一)刑事訴訟法第273條之1第1項、第369條第1項前段、第364條
    、第299條第1項前段。
(二)毒品危害防制條例第10條第1 項、第2 項、第18條第1 項前
    段，修正後刑法第2 條第1 項、修正前刑法第11條、第56條
    、第55條、第47條、第38條第1 項第2 款。
本案經檢察官賴俊雄到庭執行職務。
中    華    民    國    95    年    7     月    31    日
                  刑事第十七庭審判長法  官  陳貽男
                                    法  官  高明哲
                                    法  官  許仕楓
以上正本證明與原本無異。
如不服本判決，應於收受送達後十日內向本院提出上訴書狀，其
未敘述上訴之理由者，並得於提起上訴後十日內向本院補提理由
書狀（均須按他造當事人之人數附繕本）。
                                    書記官  劉貞達
中    華    民    國    95    年    8     月    3     日
附表一：
┌───────┬───────┬───────────┐
│ 查 獲 時 間  │ 查 獲 地 點  │    扣  案  物  品    │
├───────┼───────┼───────────┤
│95年1 月8 日15│基隆市○○路仁│含第一級毒品海洛因殘渣│
│時            │愛國小前      │之塑膠夾鏈袋1 只（其內│
│              │              │白粉殘渣確係第一級毒品│
│              │              │海洛因，有毒品初步鑑驗│
│              │              │報告單附卷可稽）      │
├───────┼───────┼───────────┤
│95年1 月14日凌│基隆市○○路80│含第一級毒品海洛因之塑│
│晨0 時20分    │號前          │膠夾鏈袋1 只（其內白粉│
│              │              │經法務部調查局鑑定結果│
│              │              │確係第一級毒品海洛因，│
│              │              │淨重0.15公克，有該局調│
│              │              │科壹字第320003627 號鑑│
│              │              │定通知書附卷可稽）    │
├───────┼───────┼───────────┤
│95年1 月20日18│基隆市○○街42│含第一級毒品海洛因之塑│
│時15分        │之4 號        │膠夾鏈袋1 只（其內白粉│
│              │              │經法務部調查局鑑定結果│
│              │              │確係第一級毒品海洛因，│
│              │              │淨重3.33公克，有該局調│
│              │              │科壹字第320003573 號鑑│
│              │              │定通知書附卷可稽）    │
├───────┼───────┼───────────┤
│95年1 月21日15│基隆市○○路9 │注射針筒2 支、藥鏟2 支│
│時20分        │號前          │                      │
└───────┴───────┴───────────┘
 附表二：
┌───────┬───────┬───────────┐
│ 查 獲 時 間  │ 查 獲 地 點  │    扣  案  物  品    │
├───────┼───────┼───────────┤
│95年4 月13日下│基隆市○○路30│(1)含第一級毒品海洛因之│
│午16時30分    │巷26號前      │  塑膠夾練袋1 只（其內│
│              │              │  白粉經法務部調查局鑑│
│              │              │  定結果確係第一級毒品│
│              │              │  海洛因淨重0.06公克，│
│              │              │  有該局95年5 月25日調│
│              │              │  科壹字第320003757 號│
│              │              │  鑑定通知書附卷可憑）│
│              │              │(2)注射針筒3 支        │
└───────┴───────┴───────────┘
附錄本案論罪科刑法條全文
毒品危害防制條例第10條：
施用第一級毒品者，處六月以上五年以下有期徒刑。
施用第二級毒品者，處三年以下有期徒刑。


司法院資訊處製作；財團法人民間司法改革基金會備份。
